【裁判字號】    99,易,819
【裁判日期】    990716
【裁判案由】    竊盜
【裁判全文】
臺灣臺南地方法院刑事判決            99年度易字第819號
公  訴  人  臺灣臺南地方法院檢察署檢察官
被      告  甲○○
上列被告因竊盜案件，經檢察官提起公訴（99年度偵字第7526號
），被告就被訴事實為有罪之陳述，本院裁定改行簡式審判程序
，判決如下：
    主  文
甲○○毀越門扇竊盜，處有期徒刑柒月。減為有期徒刑參月拾伍
日，如易科罰金，以銀元參佰元即新臺幣玖佰元折算壹日。
    事實及理由
一、本件犯罪事實及證據，除下列事項予以更正外，餘均引用附
    件檢察官起訴書之記載。
  (一)起訴書犯罪事實欄第1項第2至3行原記載「前往丙○○位在
    高雄市○○區○○街『63』巷3之2號住處」，應更正為「前
    往丙○○位在高雄市○○區○○街『68』巷3之2號住處」。
  (二)起訴書證據並所犯法條欄第1項編號4之證據名稱欄原記載「
    高雄市政府兵役處99年3月30日高市兵役『卷』字第0990004
    458號函、退役證明書存根」，應更正為「高雄市政府兵役
    處99年3月30日高市兵役『眷』字第0990004458號函、退役
    證明書存根」。
二、按行為後法律有變更者，適用行為時之法律，但行為後之法
    律有利於行為人者，適用最有利於行為人之法律，修正後刑
    法第2條第1項定有明文。查被告行為後，刑法部分條文業於
    民國（下同）94年1月7日修正公布，並於95年7月1日施行，
    茲就本件所涉及之新舊刑法比較說明如下：
  1.修正施行前之刑法第41條第1項前段規定：「犯最重本刑為5
    年以下有期徒刑以下之刑之罪，而受6個月以下有期徒刑或
    拘役之宣告，因身體、教育、職業、家庭之關係或其他正當
    事由，執行顯有困難者，得以1元以上3元以下折算1日，易
    科罰金。」且被告行為時之易科罰金折算標準，修正前罰金
    罰鍰提高標準條例第2條前段（現已刪除）規定，就其原定
    數額提高為1百倍折算1日，則本件被告行為時之易科罰金折
    算標準，應以銀元3百元折算1日，經換算為新台幣後，為以
    新台幣9百元折算為1日。然修正施行後之刑法第41條第1項
    前段則規定：「犯最重本刑為5年以下有期徒刑以下之刑之
    罪，而受6個月以下有期徒刑或拘役之宣告者，得以新臺幣1
    千元、2千元或3千元折算1日，易科罰金」。比較修正前後
    之易科罰金折算標準，以修正施行前之刑法第41條第1項前
    段，及廢止前之罰金罰鍰提高標準條例第2條等規定，較有
    利於被告，應依刑法第2條第1項前段，適用行為時法，即修
    正前之刑法第41條第1項前段及廢止前之罰金罰鍰提高標準
    條例第2條等規定，諭知易科罰金之折算標準。
  2.刑法係自95年7月1日起施行，在此之前，刑法分則編有關罰
    金刑之貨幣單位係銀元；且依刑法分則編應處罰金者，應適
    用罰金罰鍰提高標準條例第1條、第4條之規定，亦即應按各
    該具體條文制定或修正之時間先後，定其提高之倍數。惟被
    告行為後，刑法施行法增訂第1條之1，於95年6月14日經總
    統公布，並自同年7月1日起施行；該條規定：「中華民國94
    年1月7日刑法修正施行後，刑法分則編所定罰金之貨幣單位
    為新台幣。94年1月7日刑法修正時，刑法分則編未修正之條
    文定有罰金者，自94年1月7日刑法修正施行後，就其所定數
    額提高為30倍。但72年6月26日至94年1月7日新增或修正之
    條文，就其所定數額提高為3倍」。本件被告所犯刑法第321
    條之罪，依增訂刑法施行法第1條之1之規定，其罰金以新台
    幣為單位，數額應提高30倍。此與修正前之罰金以銀元為單
    位，對被告而言，並無不利（新台幣與銀元之比例為1比3，
    並提高10倍，換算結果，亦為30倍）。刑法施行法第1條之1
    係替代罰金罰鍰提高標準條例部分條文，與罰金罰鍰提高標
    準條例罰金額度相同，既不發生有利或不利問題，只是將貨
    幣單位由銀元改為新台幣，並非法律變更刑度之條文，當無
    比較新舊法問題，應逕行適用刑法施行法第1條之1。
三、按刑法第321第1項第2款之「門扇」專指門戶而言，而所謂
    「其他安全設備」，指門扇牆垣以外，依通常觀念足認防盜
    之一切設備而言，如門鎖、窗戶等，最高法院著有45年台上
    字第1443號、55年台上字第547號判例可資參照。次按毀壞
    門鎖而行竊，應視該鎖之性質而論以毀壞安全設備或門扇，
    如該鎖為門之一部（如司畢靈鎖、電動鎖或喇叭鎖），則應
    認為毀壞門扇之加重竊盜罪（最高法院74年度台上字第243
    號、83年度台上字第3856號判決意旨參照）。至於刑法第32
    1條第1項第2款所謂「毀」係指毀損，稱「越」則指踰越或
    超越，祇要踰越或超越安全設備之行為使該門扇、牆垣或安
    全設備喪失防閑作用，即該當於前揭規定之要件。查被告於
    91年5月21日晚間7時前某時，侵入被害人丙○○位於高雄市
    ○○區○○街68巷3之2號住處，竊取被害人丙○○所有之飛
    利浦牌雷射唱機1台、首華牌影音光碟機1台、黃金戒指4枚
    、黃金手鍊4條、金墬子2個、項鍊1條、觀音玉墬1個、花旗
    銀行提款卡1張、郵局存摺1本及郵局壽險保單3份之犯行，
    係破壞鐵門門鎖並踰越之以侵入他人住宅所為，是應屬毀越
    門扇而犯之。故核被告甲○○於上開時、地侵入丙○○住處
    ，竊取丙○○上開等物之犯行，係犯刑法第321條第1項第2
    款之加重竊盜罪。爰審酌被告正值壯年，不思憑己力賺取正
    當收入，竟於上開時、地趁被害人丙○○未在之際，以破壞
    門鎖方式恣意侵入他人之住處，並以此不當之方法竊取被害
    人如上開所示之物品，破壞民眾對居家安全之信賴，且造成
    被害人財物損失不輕，惟念其於本院審理時坦承犯行等一切
    情狀，量處如主文所示之刑。又被告犯罪時間係於96年4 月
    24日前，悉符合中華民國96年罪犯減刑條例第2條第1項第3
    款之減刑條件，自應依同條例第7條規定就所諭知主刑減刑
    如主文所示，併依同條例第9條之規定諭知易科罰金之折算
    標準，以資懲儆。
四、據上論斷，應依刑事訴訟法第273條之1第1項、第299條第1
    項前段、第310條之2、第454條第2項，刑法第321條第1項第
    2款，刑法施行法第1條之1第1項、第2項前段，廢止前罰金
    罰鍰提高標準條例第2條，中華民國96年罪犯減刑條例第2條
    第1項第3款、第7條、第9條，判決如主文。
本案經檢察官乙○○到庭執行職務。
中    華    民    國    99    年     7    月    16    日
                  刑事第三庭    法  官  陳振謙
以上正本證明與原本無異。
如不服本判決應於收受本判決後10日內向本院提出上訴書狀，並
應敘述具體理由。其未敘述上訴理由者，應於上訴期間屆滿後20
日內向本院補提理由書狀（均須按他造當事人之人數附繕本）「
切勿逕送上級法院」。
                                書記官  黃雅雲
中    華    民    國    99    年     7    月    16    日
附錄本案論罪科刑法條全文
中華民國刑法第321條第1項第2款
犯竊盜罪而有左列情形之一者，處6月以上5年以下有期徒刑：
二、毀越門扇、牆垣或其他安全設備而犯之者。

司法院資訊處製作；財團法人民間司法改革基金會備份。
